臺灣嘉義地方法院交通事件裁定        100年度交聲字第856號
原處分機關  交通部公路總局嘉義區監理所
異  議  人  王秀蓉
上列異議人因違反道路交通管理處罰條例案件，對於交通部公路
總局嘉義區監理所民國100 年10月12日所為裁決（嘉監裁字第裁
70-KAK115181號），聲明異議，本院裁定如下：
    主  文
原處分撤銷。
王秀蓉不罰。
    理  由
一、原處分意旨略以：異議人王秀蓉於民國100年9月7 日上午11
    時10分駕駛車牌號碼6815-UQ 自小客車，行經雲林縣斗南鎮
    ○○路與小東路口時闖紅燈，經警攔停拒絕停車並逃逸，是
    異議人顯有「駕車行經有燈光號誌管制之交岔路口闖紅燈」
    、「違反處罰條例之行為，拒絕停車接受稽查而逃逸」等違
    規事實，原處分機關遂依道路交通管理處罰條例第53條第1
    項、第60條第1項及63條第1項等規定，於100 年10月12日以
    嘉監裁字第裁70-K AK115181號裁定，裁處異議人新臺幣(下
    同)5千7百元，並記違規點數4點等語。
二、異議意旨略以：前揭自小客車固係登記在異議人名下，然平
    日係由伊先生蔡文環使用，裁決書所示違規時間，係伊先生
    駕駛至臺南奇美電子股份有限公司(下稱奇美電子公司)上班
    ，伊當時並未駕駛上開自小客車，為此聲明異議，請求撤銷
    上開原處分等語。
三、按「汽車駕駛人，行經有燈光號誌管制之交岔路口闖紅燈者
    ，處新臺幣1千8百元以上5千4百元以下罰鍰。」、「汽車駕
    駛人，駕駛汽車有違反本條例之行為，經交通勤務警察或依
    法令執行交通稽查任務人員制止時，不聽制止或拒絕停車接
    受稽查而逃逸者，除按各該條規定處罰外，處新臺幣3 千元
    以上6 千元以下罰鍰」、「汽車駕駛人有下列各款所列條款
    之一者，除依原條款處罰鍰外，並予記點：一、有…第60條
    第1項…情形之一者，各記違規點數1點。三、有…第53條…
    情形之一者，各記違規點數3 點。」道路交通管理處罰條例
    第53條第1項、第60條第1項及63條第1 項分別定有明文。又
    按行政罰法第7 條規定，違反行政法上義務之行為非出於故
    意或過失者，不予處罰。究其立法目的，乃依「有責任始有
    處罰」之原則，對違反行政法上義務之處罰，以行為人有可
    非難性及可歸責為前提，即行為人主觀上有故意或過失，始
    予處罰。而道路交通管理處罰條例之處罰，受舉發違反道路
    交通管理事件之受處罰人，認為受舉發之違規行為應歸責他
    人者，應於舉發違反道路交通管理事件通知單應到案日期前
    ，檢附相關證據及應歸責人相關證明文件，向處罰機關告知
    應歸責人，處罰機關應即另行通知應歸責人到案依法處理。
    逾期未依規定辦理者，仍依該條例各該違反條款規定處罰，
    道路交通管理處罰條例第85條第1 項亦定有明文。故道路交
    通管理處罰條例之處罰對象，原則上係限於違反行政上義務
    之人，倘非違反行政上義務之行為人，則無受行政罰之理由
    。經查：
(一)異議人於本院調查時陳稱：伊因公司派遣至於臺南市柳營奇
    美醫院工作，距其台南市○○區○○路421 號之住處很近，
    故係騎乘機車上班。伊所有之前揭自小客車平常係伊先生蔡
    文環在使用，且因伊先生工作地點在臺南奇美電子公司，距
    離住處較遠，故上開自小客車即供伊先生上下班使用，100
    年9月7日上午係伊先生開車至奇美電子公司上班等語 (見本
    院卷第21頁) ，核與證人即異議人配偶蔡文環於本院調查時
    證稱：伊在臺南奇美電子公司工作，離伊至處較遠，伊太太
    在柳營奇美醫院工作，離住處較近，可騎機車上下班，故前
    揭自小客車由其使用，伊100年9月7 日駕駛前揭自小客車至
    奇美電子公司上班，上班時間為上午8點至下午5點半等語(
    見本院卷第20、21頁) 相符。而異議人確經其所任職之美德
    耐股份有限公司派遣至柳營奇美醫院工作，至其配偶蔡文環
    則係於臺南奇美電子公司上班等情，此有異議人100 年10月
    之薪資表、證人蔡文環所提出之100 年9月7日上午11點59分
    在奇美電子公司刷卡用餐之記錄查詢資料及奇美電子公司所
    出具證人蔡文環於100年9月7日上午8時至下午5 時30分在公
    司上班未出廠區之證明等資料各1 份在卷可佐(見本院卷第5
    、24、25頁) ，復參以夫、妻互相使用登記於對方名下之財
    產等情實屬常見，且異議人夫妻住處距異議人配偶蔡文環上
    班處確係較異議人工作地點為遠，是100年9月7 日當日係由
    證人蔡文環駕駛前揭自小客車至臺南奇美電子公司，亦與常
    情無違，故異議人上開辯解確有相當憑性信且與經驗法則相
    符而堪採信。
(二)又異議人確於100年9月20日即以陳述單向原處分機關陳述10
    0年9月7 日當日係由其夫蔡文環駕駛前揭自小客車至臺南奇
    美電子公司上班，並檢附上開奇美電子公司所出具證人蔡文
    環於100年9月7日上午8時至下午5 時30分在公司上班未出廠
    區之證明，此有雲林縣警察局100年9月28日雲警南交字第10
    00011735號函及交通部公路總局100年10月4日嘉監裁字第10
    00015357號函文各1份存卷可參(見本院卷第6、7頁) ，參以
    本件舉發通知單所示應到案日期為100年10月7 日(見本院卷
    第4頁)，足認異議人業於到案日期前檢附相關證據及應歸責
    人相關證明文件，向處罰機關告知應歸責人，業已符合道路
    交通管理處罰條例第85條第1 項之規定，原處分機關復未舉
    證證明本件異議人有何原處分意旨所示之違規行為，亦未就
    本件違規行為應歸責之真正所有人或實際駕駛人予以調查，
    遽予認定異議人應予裁罰，即有違誤。
四、綜上所述，異議人並非違規時之實際駕駛人，原處分機關未
    予詳查，遽認本件違規行為應歸責於異議人，而予以裁罰，
    難認允當。是本件異議人聲明異議為有理由，應由本院將原
    處分均撤銷，並為主文第2項異議人均不罰之諭知，以資適
    法。
據上論斷，應依道路交通管理處罰條例第87條第2項、道路交通
事件處理辦法第19條前段，裁定如主文。
中    華    民    國   100    年    11    月    30    日
                    交通法庭    法  官  啟夫
上列正本證明與原本無異。
如不服本裁定，應於裁定送達後5日內向本院提出抗告狀（應附
繕本）。
中    華    民    國   100    年    11    月    30    日
                                書記官  侯麗茹